最高法院刑事判決　　　　　　　　　　　　　　　八十八年度台上字第二七二五號
　　上　訴　人　甲○○
右上訴人因違反毒品危害防制條例案件，不服台灣高等法院中華民國八十八年二月二
十六日第二審判決（八十六年度上訴字第三○四號，起訴案號：台灣板橋地方法院檢
察署八十七年度偵字第一○六二四、一一三五二號），提起上訴，本院判決如左：
    主  文
原判決關於甲○○部分撤銷，發回台灣高等法院。
    理  由
本件原判決認定上訴人甲○○基於概括之犯意自民國八十七年三月底某日起至同年四
月二十日止，在台北縣五股鄉陸一村五十八號樊俊蔚住處，連續八次販賣第二級毒品
安非他命予樊俊蔚施用，因樊俊蔚施用安非他命為警查獲追查毒品來源始查獲並在上
址上訴人承租之房間內扣得安非他命一包淨重零點八公克，吸食器四個。又於同年五
月三十一日下午九時許，在台北縣泰山鄉○○路三十六巷六弄八號之一上訴人住處查
扣得其所有供販賣之安非他命一大包淨重二十七點二九公克、販售工具電子秤一個、
分裝用塑膠袋共五百十一個、吸食器一個等情，因而維持第一審論處上訴人連續販賣
第二級毒品罪刑，並依累犯規定加重其刑之判決，駁回上訴人在第二審之上訴，固非
無見。
惟按犯罪事實應依證據認定之，無證據不得推定其犯罪事實，刑事訴訟法第一百五十
四條定有明文。關於販賣第二級毒品安非他命案件，施用安非他命之人所稱其向某人
買受安非他命之指證，固可為證據之一種，但不得作為有罪判決之唯一證據，仍應調
查其他必要證據，以察其是否與事實相符，此觀乎同法第一百五十六條第二項之規定
，乃屬當然之解釋，本件原判決認定上訴人有連續販賣八次安非他命予樊俊蔚施用之
事實，係以證人樊俊蔚之指證為主要證據，而所謂上訴人向樊俊蔚兄嫂租房間居住其
間並無仇怨當無誣陷之理，尚難認係足以證明上訴人有販賣安非他命予樊俊蔚之積極
證據或補強證據，又其其租住處查扣之安非他命一小包淨重零點八公克，究竟與販賣
安非他命有何關連性，原判決亦未說明其理由，原判決在未進一步調查其他必要證據
，以察樊俊蔚之指證是否真實前遽認上訴人此部分犯罪，自有調查職責未盡及適用法
則不當之違法。另上訴人固於八十七年五月三十一日在其台北縣泰山鄉○○路三十六
巷六弄八號之一住處為警查獲有安非他命一大包淨重二十七點二九公克等物。然與最
後販賣予樊俊蔚安非他命（如能證明確屬無訛）之日（按係同年四月二十日）相隔一
個月餘，其查獲地點一為台北縣五股鄉上訴人承租房間內，一為台北縣泰山鄉上訴人
住處，原判決事實亦僅認定上訴人基於概括犯意，自八十七年三月底某日至同年四月
二十日，先後八次連續販賣安非他命予樊俊蔚等情，究竟上訴人何時如何持有該淨重
二十七點二九公克安非他命﹖其係以自己施用而持有，或係意圖販賣而持有﹖或係意
圖營利而販入﹖與販賣予樊俊蔚部分（如能證明）有何種關連﹖事實並不明確，原判
決亦未說明其依憑之證據及理由，遽行論斷，自不足以昭折服，上訴意旨指摘原判決
關於上訴人部分違背法令，尚非全無理由，應認有發回更審之原因。
據上論結，應依刑事訴訟法第三百九十七條、第四百零一條，判決如主文。
中      華      民      國    八十八    年      五      月    二十七    日
                              最高法院刑事第十庭
                                  審判長法官  莊  登  照
                                        法官  洪  明  輝
                                        法官  蔡  清  遊
                                        法官  黃  一  鑫
                                        法官  林  秀  夫
      右正本證明與原本無異
                                              書  記  官
中      華      民      國    八十八    年      六      月      二      日
